臺灣新北地方法院刑事判決
110年度訴字第1337號
公  訴  人  臺灣新北地方檢察署檢察官
被      告  洪無  


指定辯護人  本院公設辯護人彭宏東  
上列被告因公共危險案件，經檢察官提起公訴（110年度偵字第2
9788號），本院判決如下：
    主  文
洪無放火燒燬住宅等以外之他人所有物，致生公共危險，處有期
徒刑壹年貳月。
    事  實
一、洪無基於放火燒燬他人所有物之犯意，於民國110年5月6日
    凌晨0時1分許，攜帶打火機1只、寶特瓶裝之汽油1瓶，徒步
    行至新北市○○區○○路00號枋寮市場公共廁所之男廁內，將汽
    油灑在其中2間廁所之垃圾桶及其中1間廁所之馬桶刷上，再
    以打火機點燃汽油，以此方式燒燬廁所內之垃圾桶2個、馬
    桶刷1個，並因火勢延燒使該3間廁所之塑膠隔板燒熔燻黑，
    致生公共危險。洪無縱火後，徒步逃離現場，嗣當日上午清
    潔人員發現後報警處理，經警調閱監視錄影畫面，循線查悉
    上情。
二、案經新北市政府市場處管理員陳韋宏訴由新北市政府警察局
    中和分局報告臺灣新北地方檢察署檢察官偵查起訴。
    理  由
壹、證據能力部分：
　　按被告以外之人於審判外之陳述，雖不符刑事訴訟法第159
    條之1至第159條之4之規定，而經當事人於審判程序同意作
    為證據，法院審酌該言詞陳述或書面陳述作成時之情況，認
    為適當者，亦得為證據。當事人、代理人或辯護人於法院調
    查證據時，知有第159條第1項不得為證據之情形，而未於言
    詞辯論終結前聲明異議者，視為有前項之同意，刑事訴訟法
    第159條之5定有明文。查本判決所引用具傳聞性質之各項證
    據資料，經本院於審判期日依法踐行調查證據程序，檢察官
    、被告洪無及辯護人就上開證據之證據能力均未爭執，於言
    詞辯論終結前亦未聲明異議，本院審酌上開證據作成時之情
    狀，並無違法或不當等情形，且與本案相關之待證事實具有
    關聯性，認為以之作為本案之證據亦屬適當，爰依前揭規定
    ，認均應有證據能力。
貳、實體部分：
一、認定犯罪事實所憑之證據及理由：
㈠、上開犯行，業據被告於警詢、偵訊及本院審理中坦承不諱（
    偵卷第3至4頁、第63頁反面至64頁，本院卷第86、114頁）
    ，並經證人即新北市政府市場處管理員陳韋宏、枋寮市場現
    場服務人員闕俊鴻於偵查中證述明確（偵卷第5至6、34至38
    頁、第63頁反面），復有監視錄影畫面翻拍照片、現場照片
    （偵卷第17至19頁）、新北市政府消防局火災原因調查鑑定
    書（偵卷第25至59頁）在卷可稽，足認被告前開任意性自白
    與事實相符，堪以採信。
㈡、又觀之上開火災原因調查鑑定書所附現場照片（偵卷第49至5
    5頁），可知該等廁所內之垃圾桶、馬桶刷均遭點燃而呈焦
    黑狀，及廁所間之塑膠隔板亦因火勢延燒而燒熔燻黑，足見
    該等物品之主要功能業已喪失，而達燒燬程度乙節，應堪認
    定（最高法院79年度台上字第2747號判決意旨可憑）。
㈢、另刑法第175條第1項放火燒燬前2條以外他人所有物罪，固以
    致生公共危險即具體危險為犯罪構成要件之一，惟所謂公共
    危險，衹須有發生實害之蓋然性為已足（最高法院88年度台
    上字第3281號判決意旨參照）。查被告將汽油灑在其中2間
    廁所之垃圾桶及其中1間廁所之馬桶刷上，再以打火機點燃
    汽油，除燒燬該垃圾桶、馬桶刷、塑膠隔板外，更使該3間
    廁所之地板燻黑等節，亦有現場照片為憑（偵卷第48至55頁
    ），應認已有延燒之事實，若火勢未自行熄滅，自有延燒其
    餘物品使火勢難以控制，進而釀成鉅災之蓋然性，是依照上
    揭說明，應認被告燒燬前開廁所之垃圾桶、馬桶刷、塑膠隔
    板等行為，均已致生公共危險。
㈣、起訴書雖以被告主觀上基於燒燬現未有人所在之他人所有建築物之犯意放火，然客觀上未達燒燬之結果，而認被告前開所為涉犯刑法第174條第4項、第1項之放火燒燬現未有人所在之他人所有建築物未遂罪嫌。惟按刑法上之放火罪，以行為人本乎放火燒燬特定物之故意而實施放火之行為，為其成立要件；所謂「放火」，乃指故意使火力傳導於特定之目的物，使其燃燒之意；因其所欲燒燬之標的物（客體）不同，而異其處罰之罪名（最高法院86年度台上字第4311號、90年度台上字第7492號判決意旨參照）。是以，行為人所擬燒燬之客體為何，其主觀上有無燒燬該特定物之犯意，乃案件應審究之重點，並依證據認定之。經查，被告於偵訊時供稱：我是將汽油倒在廁所的塑膠板、地板等語（偵卷第63頁反面），表示其僅針對廁所的塑膠隔板、地板附近潑灑汽油，並未及於他處。再審酌前開廁所內之起火處，確實僅位在3間廁所內之垃圾桶、馬桶刷之位置（偵卷第27頁火災原因調查鑑定書摘要），則被告倘若意在燒燬該公共廁所，大可攜帶大量之汽油，並將汽油潑灑在公共廁所各處，甚至以其他易燃物廣布公共廁所內再行縱火，均可順利遂行其目的，又本案發生在深夜時分，往來人員較少，被告如有燒燬公共廁所或兼及所在枋寮市場之意，儘可於現場確認火勢延燒至一定程度，惟其均未為之，而將保特瓶裝之汽油分散潑灑在3處點火，立即倉皇離開，實難斷稱其有放火燒燬公共廁所或枋寮市場之意。況被告就其放火之動機，始終空泛稱：我認為政府官員不會做事情，錢也拿、東西也拿，但在搞我們人民等語，並無特定目標及具體動機，尚不能明確佐證其有燒燬建築物之主觀犯意。是被告前開所辯應非子虛，其主觀上尚無放火燒燬建築物之犯意。綜上所述，被告所為即難以放火燒燬現未有人所在之他人所有建築物未遂罪相繩，故起訴書此部分所認，容有未洽。
㈤、綜上，本案事證明確，被告上開犯行堪以認定，應依法論科
    。
二、論罪科刑：
㈠、罪名：
　　核被告所為，係犯刑法第175條第1項之放火燒燬住宅等以外
    之他人所有物罪。又公訴意旨認被告所為，涉犯刑法第174
    條第4項、第1項之放火燒燬現未有人所在之他人所有建築物
    未遂罪嫌，固有未洽，業據本院認定如前，惟基本社會事實
    同一，爰依刑事訴訟法第300條規定，變更起訴法條並為審
    理。
㈡、罪數：
    按放火行為原含有毀損性質，自無兼論毀損罪之餘地（最高
    法院29年上字第2388號判決意旨參照）。故被告放火燒燬前
    開廁所之垃圾桶、馬桶刷、塑膠隔板，不另論刑法第354條
    之毀損他人物品罪。 
㈢、累犯：
　　按法院於審酌被告是否適用累犯規定而加重其刑時，訴訟程
    序上應先由檢察官就前階段被告構成累犯之事實，以及後階
    段應加重其刑之事項，主張並具體指出證明方法後，法院才
    需進行調查與辯論程序，而作為是否加重其刑之裁判基礎（
    最高法院110年度台上大字第5660號刑事裁定意旨參照）。
    查本案被告是否構成累犯之事實及應加重其刑之事項，均未
    見檢察官主張並具體指出證明之方法，故本院無從認定是否
    構成累犯及是否裁量加重。 
㈣、量刑審酌：
　　爰審酌被告自述因對於政府不滿之犯罪動機（偵卷第64頁）
    ，竟不思以理性方式表達、抒發心情，率爾放火燒燬公共廁
    所之垃圾桶、馬桶刷，致生公共危險，已危及周遭公眾安全
    ，所為實屬不該；惟念及火勢未繼續延燒，自行熄滅，犯罪
    所生危害，幸未擴大，及被告犯後始終坦承犯行，態度尚可
    ；兼衡被告迄未與告訴人達成和解，未能填補其犯罪所生損
    害，及其前有多次因施用毒品案件，經法院論罪科刑之紀錄
    ，此有臺灣高等法院被告前案紀錄表存卷可佐（本院卷第15
    至33頁）；復考量被告犯罪之目的、手段、於本院審理中自
    述高職肄業之教育程度、目前無業、與母親、哥哥同住之生
    活狀況（本院卷第116頁）等一切情狀，量處如主文所示之
    刑。
三、至於被告持以犯本案犯行所用之打火機1只、寶特瓶1個，並
    未扣案，且經被告丟棄一情，業據被告供述在卷（本院卷第
    114頁），復因無證據足以證明上開物品屬違禁物或為專科
    沒收之物，為避免將來執行上之困難，爰不併予宣告沒收。
據上論結，應依刑事訴訟法第299條第1項前段、第300條，判決
如主文。
本案經檢察官龔昭如提起公訴，檢察官簡志祥到庭執行職務。
中　　華　　民　　國　　111 　年　　5 　　月　　10　　日
                  刑事第十四庭  審判長法  官  王榆富

                                      法  官  梁家贏

                                      法  官  鄭琬薇
上列正本證明與原本無異。
如不服本判決，應於判決送達後20日內敘明上訴理由，向本院提
出上訴狀 (應附繕本) ，上訴於臺灣高等法院。其未敘述上訴理
由者，應於上訴期間屆滿後20日內向本院補提理由書「切勿逕送
上級法院」。
                                      書記官   陳鴻慈
中　　華　　民　　國　　111 　年　　5 　　月　　11　　日
附錄本案論罪科刑之法條
中華民國刑法第175條第1項
放火燒燬前2條以外之他人所有物，致生公共危險者，處1年以上
7年以下有期徒刑。